臺灣雲林地方法院刑事判決　　　　　　 100年度簡上字第54號
上　訴　人　臺灣雲林地方法院檢察署檢察官
被　　　告　林嘉玲
上列上訴人因被告詐欺案件，不服本院虎尾簡易庭民國100 年4
月27日100 年度虎簡字第106 號第一審判決（聲請簡易判決處刑
案號：100 年度偵緝字第91號），提起上訴，及移送併辦（100
年度偵字第1229號、第2145號及臺灣板橋地方法院檢察署100 年
度偵字第7265號），本院管轄之第二審合議庭判決如下：
    主  文
原判決撤銷。
林嘉玲幫助犯詐欺取財罪，處拘役伍拾日，如易科罰金，以新臺
幣壹千元折算壹日。
    事實及理由
壹、犯罪事實：
    林嘉玲明知行動電話門號乃使用人身分及財產之表彰，頗有
    一身專屬之特性，一般人在正常情況下，以本人之名義向電
    信機構申請門號乃輕而易舉之事，又當今社會詐欺集團猖獗
    ，當可預見如無正當理由徵求或收購他人門號者，絕大多數
    之目的在於，利用該等門號作為詐欺他人財物的聯絡工具，
    藉此方式躲避偵查機關的追查，惟仍基於縱有人以其行動電
    話門號實施詐欺取財犯罪亦不違背其本意之幫助犯意，於民
    國99年5 月11日前之某日，在報紙之分類廣告中發現由詐欺
    集團所刊登辦門號送現金之訊息後，立即與該詐欺集團之不
    知名成年男子（姓名及年籍不詳）以電話取得聯繫，在該不
    知名男子之指示下，於99年5 月11日一同前往雲林縣虎尾鎮
    虎尾科技大學附近之統一便利超商，填寫資料後申請行動電
    話預付卡，經受理申請後核發號碼為：0000000000號之行動
    電話門號之SIM 卡，林嘉玲旋即將該SIM 卡交給該不知名成
    年男子，並於收受新臺幣（下同）500 元後離去。嗣該不知
    名成年男子所屬詐欺集團成員乃意圖自己不法之所有，於99
    年7 月間（聲請簡易判決處刑書誤載為98年7 月間）在報紙
    之分類廣告中刊登：「辦門號送現金... 到府服務專線：00
    00000000」之廣告，致使：(一)蘇財源（所犯犯行經臺灣嘉義
    地方法院以100 年度嘉簡字第799 號判決確定）見該訊息後
    ，於99年7 月14日撥打上開林嘉玲所提供之門號與詐欺集團
    之不知名成年男子（姓名及年籍不詳）聯絡，在該不知名男
    子之指示下，以蘇財源之名義申辦和宇寬頻門號0000000000
    號行動電話，旋將該門號之SIM 卡轉交該不知名成年男子，
    蘇財源領取300 元之報酬後離去。詐欺集團成員取得蘇財源
    之上開門號後，利用雅虎奇摩拍賣網站，在該網站之拍賣網
    頁上刊登不實之拍賣訊息（詳如附表編號1 、編號2 及編號
    3 所示），並留下蘇財源所提供之前開行動電話作為聯絡電
    話，致使吳佳璇（聲請簡易判決處刑書誤載為吳家璇）、高
    業豐及李婕如陷於錯誤，向該詐欺集團成員化身之賣家下標
    ，並依渠等之指示，將如附表編號1 、編號2 及編號3 所示
    之金額分別匯入陳詠竣（所犯犯行經臺灣花蓮地方法院以10
    0 年度簡上字第13號判決確定）之合作金庫銀行帳號000000
    0000000 號帳戶及中國信託商業銀行帳號000000000000號帳
    戶。嗣吳佳璇、高業豐及李婕如因未如期收到得標商品，亦
    無法以前開電話取得聯繫，且網站上之商品業已下架，乃報
    警處理，因而查悉上情。(二)蔡茂寅（所犯犯行經臺灣臺南地
    方法院以100 年度簡字第1082號判決確定）於99年9 月4 日
    見上開辦門號換現金之訊息後，於同日12時許撥打上開林嘉
    玲所提供之行動電話與詐欺集團之不知名成年男子（姓名及
    年籍不詳）聯絡，在該不知名成年男子之指示下，於同日以
    蔡茂寅之名義申辦亞太行動寬頻電信門號0000000000號行動
    電話，申辦成功後立即將該門號之SIM 卡交給該不知名成年
    男子。嗣該不知名成年男子所屬詐欺集團以上開蔡茂寅之行
    動電話撥打電話予陳信夫（所犯犯行現由臺灣桃園地方法院
    以100 年度簡上字第495 號案件審理中），佯稱在人力銀行
    網站見陳信夫欲找工作，要求陳信夫前往應徵，且需提供帳
    戶以便查詢有無欠款紀錄，陳信夫於99年10月25日下午3 時
    30分許，在桃園縣中壢市○○路之某全家便利商店，將其所
    有之渣打國際商業銀行（下稱渣打銀行）山子頂分行帳號：
    00000000000000號帳戶之提款卡及密碼交付該詐欺集團成員
    後，該詐欺集團成員先後佯裝為PC-home 網路業者及臺新銀
    行職員，撥打電話向李巧鈴訛稱其臺新銀行之信用卡用卡誤
    設分期轉帳12個月，應儘速前往提款機取消授權，李巧鈴不
    疑有他，前往位在新北市○○區○○路與中正路交岔路口之
    渣打銀行提款機，聽從詐騙集團人員之指示，以現金存款之
    方式，分別於99年10月25日晚間7 時39分及7 時44分許，將
    50,000元（100 年度偵字第1229號併辦意旨書誤載為55,000
    元）及49,000元存入陳信夫所提供之前開帳戶（詳如附表編
    號4 所示），嗣李巧鈴撥打165 反詐騙專線始察覺受騙。
貳、認定犯罪事實所憑之證據及理由：
一、證據能力部分：
    按被告以外之人於審判外之言詞或書面陳述，經當事人、代
    理人或辯護人於審判程序同意作為證據或當事人於法院調查
    證據時，知有第159 條第1 項不得作為證據之情形，而未於
    言詞辯論終結前聲明異議者，法院審酌該言詞陳述或書面陳
    述作成時之情況，認為適當者，亦得為證據，刑事訴訟法第
    159 條之5 定有明文。查被告林嘉玲於言詞辯論終結前，對
    於本院以下採為認定犯罪事實依據之各項供述及書面證據之
    證據能力，均未聲明異議，又本院於審理時就該等證據均逐
    一提示予被告，審酌該等證據之取得程序並無瑕疵，且與本
    案待證事實間具有相當之關聯性，作為本案論罪科刑之證據
    並無不當，得採為本件認定事實之基礎，合先敘明。
二、證明力部分：
    上揭犯罪事實，業經被告於本院審理程序中坦承不諱（本院
    100 年度簡上字第54號卷，《下稱本院卷》，第58頁正面）
    ，核與證人蘇財源於偵查中之證述（臺灣雲林方法院檢察署
    100 年度偵字第183 號偵查卷第8 至第9 頁）、證人蔡茂寅
    （臺灣板橋地方法院100 年度偵字第7265號偵查卷第7 頁至
    第9 頁、臺灣雲林地方法院檢察署100 年度偵字第1229號偵
    查卷《下稱偵字第1229號卷》第7 頁至第10頁及花蓮縣警察
    局花警刑大科偵字第PＺ0000000000號刑事偵查卷宗《下稱花
    警刑卷》第8 頁至第14頁）、陳信夫（偵字第1229號卷第11
    頁至第13頁）於警詢中之陳述相符，復有報紙廣告2 紙（花
    警刑卷第21頁及第22頁）、和宇寬頻門號0000000000號及00
    00000000號行動電話申辦資料2 紙（花警刑卷第15頁及第16
    頁）及門號0000000000號行動電話通聯調閱查詢單1 份（花
    警刑卷第17頁至第19頁）在卷可稽。另：(1)證人即被害人吳
    佳璇被害部分，有證人吳佳璇之指述、雅虎奇摩拍賣網頁4
    紙及合作金庫自動櫃員機交易明細表1 紙（花警刑卷第43頁
    至第53頁）。(2)證人即被害人高業豐被害部分，有證人高業
    豐之指述及板信銀行網路ATM 匯款單1 紙（花警刑卷第第65
    頁至第67頁及第73頁）。(3)證人即被害人李婕如受害部分，
    有證人李婕如之指述及第一銀行自動櫃員機交易明細表1 紙
    （花警刑卷第56頁至第57頁及第60頁）。(4)證人即被害人李
    巧鈴被害部分，有證人李巧鈴警詢中之指述及渣打銀行自動
    櫃員機交易明細表2 紙（偵字第1229號卷第15頁至第17頁）
    等證據足供補強，被告自白與積極證據相符，堪予採信。被
    告犯行，洵堪認定。
、論罪科刑之理由：
一、按行為人對於構成犯罪之事實，預見其發生而其發生並不違
    背其本意者，為間接故意，應與直接故意相同評價，刑法第
    13條第2 項定有明文。又如對於犯罪與正犯有共同之認識，
    以幫助之意思對正犯資以助力，未參與實施犯罪之行為者，
    為幫助犯，最高法院75年度臺上字第1509號及88年度臺上字
    第1270號判決意旨可參。查行動電話門號之申請並無特殊條
    件或資格之限制，任何人備齊相關證明文件後，均可向行動
    電話業者提出申請；又行動電話門號之申請既需提出個人身
    分證明文件，俾顯示門號與申請人間有一定的代表性或連結
    關係，申請人多供自己使用，縱有供他人使用之情形，必也
    申請人與實際使用人間有一定之親誼或信賴關係，如果真有
    提供自己之門號予陌生人使用之情形者，申請人必因此受有
    一定之報酬，且必定知悉收購門號之人不願意以其自身之名
    義提出申請，藉由使用他人之門號以隱藏其真實身分或躲避
    刑事之追查。況以詐欺事件頻傳，經由新聞媒體不斷的播送
    ，任何智識能力正常之人均足以預見，如提供行動電話門號
    與他人使用，將可能淪為詐欺犯罪集團之犯罪工具，參以被
    告是時為22歲之成年人，自陳有美髮等相關之工作經驗（見
    本院卷第61頁反面），其智識能力並非顯然低於一般正常之
    人，是被告將其所有之行動電話門號出售予不相識之陌生人
    ，堪認其主觀上明知該門號可能供他人犯罪所用，惟縱使該
    門號遭他人用以犯罪，亦不違背其本意，顯然具有幫助詐欺
    之間接故意。被告主觀上以幫助他人犯詐欺犯罪之間接故意
    ，客觀上則以提供行動電話門號之方式對正犯施以助力，係
    實行詐欺取財犯罪構成要件以外之行為，且亦無其他證據證
    明被告與正犯間有犯意聯絡及行為分擔，因認被告為詐欺取
    財罪之幫助犯。
二、核被告所為，係犯刑法第30條第1 項、第339 條第1 項之幫
    助詐欺取財罪。被告基於單一提供門號之犯意，交付門號00
    00000000號SIM 卡之單一幫助行為，幫助詐欺行為人詐得如
    附表編號1 至編號4 所示4 名被害人之財物，乃一行為觸犯
    4 次幫助詐欺取財既遂罪，為想像競合犯，應依刑法第55條
    規定，從一重之幫助詐欺取財罪處斷。並應依刑法第30條第
    2 項之規定，按正犯之刑減輕之。
三、至犯罪事實(二)之部分，雖未據起訴，然此部分犯行與業經起
    訴並認定有罪之犯罪事實(一)部分有想像競合犯之裁判上一罪
    關係，為起訴效力之所及，復經臺灣雲林地方法院檢察署及
    臺灣板橋地方法院檢察署分別以雲檢文表100 偵1229字第14
    239 號函及板檢玉騰100 偵7265字第134381號函送本院併案
    審理，自應予以審究，附此敘明。原審認被告所犯罪證明確
    ，予以論罪科刑，故非無見。惟原審未及審酌被告上揭行動
    電話門號，尚有供詐欺集團成員用以詐騙犯罪事實(二)之被害
    人（即附表編號4 部分），自有未洽，檢察官上訴指摘原判
    決漏未就具有想像競合裁判上一罪關係之犯行予以裁判，為
    有理由，自應由本院將原判決撤銷改判。
四、爰審酌被告並無前科，此有臺灣高等法院被告前案紀錄表在
    卷可參，素行良好，其自承於稚子患病期間，為籌錢就醫，
    致未及深思，觸犯法網之動機，另被告以提供行動電話門號
    之方式幫助詐欺犯罪，非詐欺犯罪集團之要角，僅因此獲利
    500 元，犯罪情節雖屬輕微，然造成素未謀面之如附表編號
    1 至編號4 之被害人分別受有1,000 元至100,000 元不等之
    財產損失，總計金額約160,000 餘元，所生損害非輕，惟念
    及被告犯罪後始終坦承犯罪，態度尚稱良好，且被告在與配
    偶分居之情況下，獨立扶養稚子及年邁之祖母，生活狀況堪
    憐，暨參酌被告僅國小畢業，智識程度淺薄等一切情狀，量
    處如主文所示之刑，並諭知易科罰金之折算標準。另本件係
    檢察官以犯罪事實欄(二)之事實未及審酌為由提起上訴，並非
    為被告之利益上訴，則本院於審理後認為檢察官之上訴為由
    理由，將原判決撤銷改判諭知較重於第一審判決之刑，並無
    違背刑事訴訟法第370 條前段所定不利益變更禁止原則，併
    此敘明。至於前開門號0000000000號SIM 卡1 張，雖係被告
    所申辦提供予詐騙集團成員使用，而為供犯本件幫助詐欺取
    財罪所用之物，但既未據扣案，又無證據證明該SIM 卡仍存
    在，為免滋生日後執行之困難，爰不併予諭知沒收。
肆、應適用之法律：依刑事訴訟法第455 條之1 第1 項、第3 項
    、第369 條第1 項前段、第364 條、第299 條第1 項前段，
    刑法第30條第1 項前段、第2 項、第339 條第1 項、第55條
    、第41條第1 項前段，刑法施行法第1 條之1 第1 項、第2
    項前段，判決如主文。
本案經檢察官陳東泰到庭執行職務。
中    華    民    國   100    年    10    月    5     日
                  刑事第六庭  審判長法  官  吳錦佳
                                    法  官  陳美利
                                    法  官  蕭于哲
以上正本證明與原本無異。
本件判決不得上訴。
                                    書記官  謝璧卉
中    華    民    國   100    年    10    月    5     日
附錄本件論罪科刑法條全文：
中華民國刑法第339 條：（普通詐欺罪）
意圖為自己或第三人不法之所有，以詐術使人將本人或第三人之
物交付者，處5 年以下有期徒刑、拘役或科或併科1 千元以下罰
金。
以前項方法得財產上不法之利益或使第三人得之者，亦同。
前二項之未遂犯罰之。
附表：
┌──┬───┬────────┬────┬──────┬─────┬───────┬────────┐
│編號│被害人│詐騙方式        │詐騙日期│匯款金額    │匯款時間  │匯款地點      │匯  入  帳  號  │
├──┼───┼────────┼────┼──────┼─────┼───────┼────────┤
│ 1  │吳佳璇│刊登虛偽之：「OS│99年7 月│6,800 元（含│99年7 月27│新北市汐止區新│陳詠竣之合作金庫│
│    │      │IM uKimo no 美體│26日下午│100 元運費，│日上午10時│臺五路1 段92號│帳戶（0000000000│
│    │      │纖機OS-3 680」廣│7時許   │由配偶楊則恭│59分      │1 樓合作金庫自│374 ），聲請簡易│
│    │      │告。            │        │代為匯入）  │          │動櫃員機      │判決處刑書誤載為│
│    │      │                │        │            │          │              │中國信託帳戶    │
├──┼───┼────────┼────┼──────┼─────┼───────┼────────┤
│ 2  │高業豐│刊登虛偽之：「IW│99年7 月│第1 次：30,0│第1 次：99│新北市新莊區中│陳詠竣之合作金庫│
│    │      │C2000 年限量2500│26日下午│00元（中國信│年7 月26日│和街155 巷13號│帳戶（0000000000│
│    │      │隻1029版自動計時│4時31分 │託金融卡）、│下午4 時31│1 樓（自宅網路│374）           │
│    │      │潛水表」廣告。  │        │第2 次：28, │分、第2 次│匯款）        │                │
│    │      │                │        │000 元（合  │：99年7 月│              │                │
│    │      │                │        │作金庫金融卡│26日下午4 │              │                │
│    │      │                │        │）          │時38分    │              │                │
├──┼───┼────────┼────┼──────┼─────┼───────┼────────┤
│ 3  │李婕如│佯裝李婕如前已下│99年7 月│1,000元     │99年7 月27│彰化縣北斗鎮光│陳詠竣之中國信託│
│    │      │標購買包包之雅虎│27日    │            │日下午2 時│復里光復路226 │帳戶（0000000000│
│    │      │奇摩購物網站賣家│        │            │25分      │號第一銀行自動│08）            │
│    │      │。              │        │            │          │櫃員機        │                │
├──┼───┼────────┼────┼──────┼─────┼───────┼────────┤
│    │李巧鈴│以電話佯裝為PC-h│99年10月│第1 次：50,0│第1 次：99│新北市新莊區富│陳信夫之渣打銀行│
│    │      │ome 網路業者及臺│24日晚間│00元、第2 次│年10月25日│國路與中正路交│山子頂分行帳戶（│
│    │      │新銀行職員，訛稱│7時許   │：49,000元  │下午7 時39│叉口之渣打銀行│00000000000000）│
│ 4  │      │李巧玲臺新銀行之│        │            │分、第2 次│自動櫃員機    │                │
│    │      │信用卡用卡誤設分│        │            │：同日下午│              │                │
│    │      │期轉帳12個月，應│        │            │7時44 分  │              │                │
│    │      │儘速前往提款機取│        │            │          │              │                │
│    │      │消授權。        │        │            │          │              │                │
└──┴───┴────────┴────┴──────┴─────┴───────┴────────┘